臺灣苗栗地方法院民事簡易判決　　　　　99年度苗簡字第99號
原　　　告　李國楨
被　　　告　苗栗縣政府
法定代理人　劉政鴻
訴訟代理人　賴雲霖
　　　　　　賴偉君
　　　　　　鄭永正
上列當事人間請求確認界址事件，本院於民國100 年3 月22日言
詞辯論終結，判決如下：
    主  文
確認原告所有坐落苗栗縣後龍鎮○○段301 地號土地與被告所有
同段286 地號土地間之界址，如附圖一所示編號G-U-M-S 之連接
點線。
訴訟費用由被告負擔二分之一，餘由原告負擔。
    事實及理由
壹、程序方面：
一、按原告於判決確定前，得撤回訴之全部或一部。但被告已為
    本案之言詞辯論者，應得其同意。訴之撤回應以書狀為之。
    但於期日，得以言詞向法院或受命法官為之。訴之撤回，被
    告於期日到場，未為同意與否之表示者，自該期日起；其未
    於期日到場或係以書狀撤回者，自前項筆錄或撤回書狀送達
    之日起，10日內未提出異議者，視為同意撤回。民事訴訟法
    第262 條第1 項、第2 項及第4 項分別定有明文。又按被告
    已為本案之言詞辯論後，原告始以言詞為訴之撤回，經記載
    於言詞辯論筆錄，其撤回於陳述時即已生效，不因被告當時
    不在場且法院未送達筆錄而受影響。至其撤回因被告尚未同
    意而不發生終結訴訟之效果，則屬另一問題，其撤回之意思
    表示既已生效，自不得任意再行撤回（最高法院67年度第8
    次民事庭庭推總會議決議(一)意旨參照）。查原告起訴前以苗
    栗縣政府、李進福、許祐銓、李建南、李敬聰、李敬順、李
    敬雄等人為被告，提起本件確認界址之訴，嗣本院於民國10
    0 年3 月3 日言詞辯論程序時質之原告，其與李進福、許祐
    銓、李建南、李敬聰、李敬順、李敬雄等人間就相鄰土地界
    址是否有爭執乙節，原告乃回稱與渠等均無爭執，僅與被告
    苗栗縣政府就相鄰土地界址有爭議，故撤回對李進福、許祐
    銓、李建南、李敬聰、李敬順、李敬雄等人之訴訟（見本院
    卷(二)第61頁）；而李進福、許祐銓、李建南、李敬聰、李敬
    順、李敬雄等人雖未於上開期日到場，然渠等於前項筆錄送
    達之日起10日內，均未提出異議，依前開說明，此部分撤回
    已生效力，本院自不得再就此部分予以審理。至原告其後雖
    於100 年3 月4 日以陳報狀表示：原告與被告李進福、許祐
    銓、李建南、李敬聰、李敬順、李敬雄等人就本件有利害關
    係，為維權益不願撤銷上開被告云云（見本院卷(二)第66頁）
    ，然同前所述，原告撤回意思表示於到達本院時即已生效力
    ，不得任意再行撤回，故原告此部分主張，洵不足採。
二、次按確認法律關係之訴，非原告有即受確認判決之法律上利
    益者，不得提起之，民事訴訟法第247 條第1 項前段規定甚
    明；所謂即受確認判決之法律上利益，係指因法律關係之存
    否不明確，致原告在私法上之地位有受侵害之危險，而此項
    危險得以對於被告之確認判決除去之者而言，故確認法律關
    係成立或不成立之訴，苟具備前開要件，即認為有受確認判
    決之法律上利益。查本件原告主張其所有坐落苗栗縣後龍鎮
    ○○段301 地號土地（下稱系爭301 地號）與被告所有同段
    286 地號（下稱系爭286 地號）土地之界址有爭議，致原告
    所有系爭301 地號土地面積有減少之虞，且該爭議經不動產
    糾紛調解委員會協調後，兩造仍未能達成協議等節，有苗栗
    縣政府98年12月21日府地測字第0980219442號函、土地界址
    爭議案調處圖說及分析表（見本院卷(一)第89、92頁）為證，
    並為被告所不爭執（見本院卷(一)第49頁），可見兩造對於系
    爭2 筆土地之界址何在仍存相當爭執，致原告在私法上之地
    位有受侵害之危險，而此項危險得以提起本件確認判決除去
    ，堪認原告有提起本件確認界址訴訟之法律上利益。
貳、實體方面：
一、原告主張：系爭301 地號土地（重測前為後龍鎮○○○段84
    2-22地號）係原告所有，該土地與被告所有同段286 地號土
    地（重測前為後龍鎮○○○段842-19地號）相鄰，惟就土地
    界址兩造乃存有爭議。查被告曾於87年間徵收後龍鎮○○○
    段842-10地號土地分割而出之同段842-19地號（面積10平方
    公尺、呈三角形狀）土地，88年4 月19日後龍鎮○○○段84
    2-10地號再分割為842-10、842-21、842-22地號，原告則取
    得842-22地號土地、被告則取得同段842-19地號（即系爭28
    6 地號）土地。實則，系爭2 筆土地會產生界址爭議，係導
    因於被告於87年間徵收時地籍圖整理未明確所致。後龍鎮○
    ○○段842-19地號土地（面積10平方公尺）乃位於苗126 線
    道之徵收範圍，該道路拓寬工程係85年間由公路總局規劃、
    設計、查估、造冊，完成後再送需地機關即被告苗栗縣政府
    執行相關徵收程序，並委由苗栗縣竹南地政事務所執行逕為
    分割，將原849-10地號土地分割出同段849-19地號土地，然
    依苗126 線工程用地範圍圖，其中田2154寬約13公尺、道路
    寬約15公尺、水尾子段842-10地號土地寬約13公尺，但現況
    苗126 線施工完成情形與上開工程用地範圍圖並未符合，其
    中田2154寬約15公尺水尾子段842-10地號土地寬僅約11公尺
    ，而此即係重測後原告所有系爭301 地號土地面積減少22.7
    0 平方公尺之原因，此係因道路施作三角點往南位移約2 公
    尺，造成原告土地登記面積不足，從而，內政部國土測繪中
    心（以下簡稱國土測繪中心）於100 年1 月20日補充鑑定圖
    (一)（以下簡稱附圖一）編號A-B-C-D-E-F-A 紅色連接虛線，
    才是系爭301 地號土地之界址，如採附圖一編號G-U-M-S 藍
    色連接虛線為兩造土地之界址，會使苗126 線道路呈S 形、
    四週房屋須拆屋還地，並與地籍調查表戶地界址不符，附圖
    一所示編號A 點與G 點甚至相差2.5 公尺。況且國土測繪中
    心復未說明鑑定之上開藍色連接虛線係依據什麼法定界址？
    有無按徵收時法定路權樁鑑界？可知該鑑定結果應不可採等
    語。並聲明：請求確認原告所有系爭301 地號土地與被告苗
    栗縣政府所有同段286 地號土地之界址為如附圖一所示編號
    A-B-C-D-E-F-A 紅色連接虛線。
二、被告則以：被告尊重國土測繪中心鑑定結果，即兩造所有土
    地應係以附圖一所示編號G-U-M-S 連接點線為界，該界址亦
    係苗栗縣竹南地政事務所於徵收時所為之逕為分割線，係依
    照苗126 線道路現況施設完成之道路界址，又依上開鑑定結
    果雖認被告所有系爭286 地號土地面積為18.25 平方公尺，
    已逾測量公差範圍，然此部分應係被告在辦理「東西向快速
    公路後龍汶水線台13甲線交流道連絡道126 線1k+828~5k+
    385 段拓寬工程」徵收土地時，計算徵收土地面積有誤所致
    。然而，如附圖一所示編號G-N-O-T-U 連接點線部分依當時
    辦理徵收圖面所示，仍在該拓寬工程之徵收範圍內，故面積
    不足部分，依規定應辦理更正徵收，與未徵收而須辦理補辦
    徵收之情形有別等語。並聲明：原告所有系爭301 地號土地
    與被告苗栗縣政府所有同段286 地號土地之界址應為附圖一
    所示G-U-M-S 連接點線。
三、得心證之理由：
（一）按所謂因定不動產界線之訴訟，係指不動產之經界不明，
      或就經界有爭執，而求定其界線所在之訴訟而言，性質上
      屬於形式上之形成之訴。原告提起此訴訟時，祇須聲明請
      求定其界線之所在即可，無須主張特定之界線。縱原告有
      主張一定之界線而不能證明，法院仍不能以此駁回其訴，
      亦即法院可不受兩造當事人主張之拘束，得本於調查之結
      果，定雙方不動產之經界（最高法院90年度台上字第868
      號裁判要旨參照）。又按重新實施地籍測量時，土地所有
      權人應於地政機關通知之期限內，自行設立界標，並到場
      指界。逾期不設立界標或到場指界者，得依下列順序逕行
      施測：一、鄰地界址；二、現使用人之指界；三、參照舊
      地籍圖；四、地方習慣，土地法第46條之2 第1 項亦定有
      明文。可知本件兩造就系爭301 、286 地號土地之界址位
      置，雖存有認定不一致之情，然其界址之認定，應參照鄰
      地界址、現使用人之指界、舊地籍圖、現地經界標識之狀
      況或土地登記簿登記面積與土地實測面積之差異程度等標
      準綜合判斷。
（二）本件經本院會同兩造及國土測繪中心測量人員現場履勘，
      並囑託該中心分別依「原告於勘驗當日現場指界位置」、
      「苗栗縣竹南地政事務所保管之地籍圖」及「98年間就系
      爭2 筆土地之相鄰土地所為之地籍圖重測地籍調查表（包
      括秀水段300 、302 、304 、305 地號土地）中之鄰地界
      址位置」等予以測繪，並按原告指界位置及地籍圖經界線
      所測得之土地面積，計算出與土地登記謄本登記面積之差
      異後，作成補充鑑定圖(一)，另就系爭301 與秀水段300 、
      302 、304 、305 地號土地土地所有權人於重測時指界界
      點及重測前後面積差異，作成補充鑑定圖(二)（以下簡稱附
      圖二），有本院99年4 月16日勘驗筆錄、現場照片、略圖
      及國土測繪中心99年7 月22日函覆之鑑定書圖暨100 年1
      月20日補充鑑定書、補充鑑定圖(一)、(二)在卷可稽（見本院
      卷(一)第99頁至111 頁12 4至126 頁、卷(二)第2 至6 頁）。
（三）依前開國土測繪中心鑑定結果，如採原告指界即附圖一所
      示編號A-B-C-D-E-F-A 紅色連接點線為系爭301 地號土地
      之界址，則該土地數化面積為231.22平方公尺，較登記面
      積增加17.22 平方公尺，被告所有系爭286 地號土地則大
      部分均位於系爭301 地號土地範圍內；倘採原地籍圖經界
      線即附圖一所示編號G-U-M-S 藍色連接點線為系爭2 筆土
      地之界址，原告所有系爭301 地號土地面積為212.30平方
      公尺，較登記面積減少1.7 平方公尺，被告所有系爭286
      地號土地面積為18.25 平方公尺，較登記面積增加8.25平
      方公尺。從而，相較於原告指界的界址，以原地籍圖經界
      線（即附圖一所示編號G-U-M-S 藍色連接點線）為兩造土
      地界址時，所測得系爭土地面積與地政機關登記面積顯較
      為相符。甚且，原告主張以附圖一所示編號A-B-C-D-E-F-
      A 紅色連接點線為界址，並未提出任何證據佐證，其所稱
      依苗126 線工程用地範圍圖，其中田2154寬約13公尺、道
      路寬約15公尺、水尾子段842-10地號土地寬約13公尺，而
      現況苗126 線施工完成情形與上開工程用地範圍圖並未符
      合云云，亦僅係概略計算，自難採信。況原告前開主張之
      界址，復致系爭2 筆土地面積與登記面積相差甚鉅（原告
      土地多出17.22 平方公尺，被告土地則幾乎均位於系爭30
      1 地號土地範圍內），顯見原告現場指界即附圖一紅色虛
      線，應非系爭2 筆土地之正確界址。
（四）次查，系爭301 、286 地號土地原係為同一筆土地，因被
      告苗栗縣政府計劃將「東西向快速公路後龍汶水線台13甲
      線交流道連絡道路126 線1k+828~5K+385 段」予以拓寬，
      故於87年間辦理土地徵收，將原後龍鎮○○○段842-10地
      號（原登記面積493 平方公尺）逕為分割出同段842-19地
      號（登記面積10平方公尺；即重測後系爭286 地號）土地
      予以徵收，嗣842-10地號復於87年11月11日再分割出842-
      21、842-22地號（即重測後系爭301 地號）土地等事實，
      有卷附上開拓寬工程徵收圖面、補償清冊及苗栗縣竹南地
      政事務所99年9 月1 日南地所一字第0990007829號函暨函
      附土地登記謄本、土地登記申請書、苗栗縣後龍鎮○○○
      段苗126 線道路分割清冊等影本（見本院卷(二)第20頁至37
      頁、卷(一)第182 頁至228 頁）可憑，並與國土測繪中心99
      年7 月7 日鑑定書第5 點所載：「水尾子段842-10地號於
      87 年7月2 日逕為分割出842-19地號，並於87年11月11日
      再分割出842-21、842-22地號。有關秀水段301 、286 地
      號2 筆土地土地登記謄本記載均分割自842-10地號，且並
      無再分割出土地之記載」等語相符（見本院卷(一)第125 頁
      背面），堪信為真實。故系爭301 、286 地號土地之界址
      ，應係被告苗栗縣政府於87年間因徵收道路拓寬工程所需
      土地時，委由苗栗縣竹南地政事務於87年7 月2 日逕為分
      割所產生。又上開逕為分割線，據證人即國土測繪中心劉
      虹妤技士到庭證稱：原日據時代地籍圖最原始的線都是黑
      色的線，其他紅色部分都是後來加上去的分割線。原則上
      ，一般地政事務所會先依據原圖繪製出複丈成果圖後，到
      現場測量確認分割線，並將該分割線繪製於複丈成果圖上
      ，然後再將複丈成果圖的分割線描繪至原圖，故假設發現
      原圖上的分割紅線與複丈成果圖上的紅線不一致時，應該
      是依據最原始的複丈分割圖為準。又系爭301 地號土地原
      地籍圖之界址，乃位於附圖一所示編號G-H-I-J-K-L-M- G
      虛線位置，鑑定當時係依據地政事務所保存的地籍原圖予
      以鑑定，經鑑定人核對結果，本件道路逕為分割線（即附
      圖一所示編號G-U-M-S ）與地籍原圖的分割線是符合的等
      語（見本院卷(一)第232 頁）。準此，原地籍圖及87年7 月
      2 日複丈分割圖關於系爭2 筆土地之界址，既均如附圖一
      所示編號G-U-M-S 之連接點線，復無其他證據證明地政機
      關保管之原地籍圖有損壞，或地籍圖製作過程有錯誤，自
      應以上開與地籍圖經界線相符即如附圖一所示編號G-U-M-
      S 之連接點線為系爭2 筆地號土地之界址所在。
（五）至原告主張如採附圖一編號G-U-M-S 藍色連接虛線為兩造
      土地之界址，會使道路呈S 形、四週房屋須拆屋還地，並
      與地籍調查表戶地界址不符，附圖一所示編號A 點與G 點
      甚至相差2.5 公尺，並使原告所有系爭301 地號土地登記
      面積不足，被告所有系爭286 地號土地面積則多了8.25平
      方公尺云云。惟查：
    1.證人劉虹妤到庭乃證稱：附圖一所示編號G-N-O 連接虛線
      係依據原圖而來，另鑑定圖上所有的線都是依據原圖而來
      的，只有其中G-M-L 線還有核對逕為分割時的分割圖，至
      於G-N-O 線是否有與水尾子段842-10地號土地尚未分割前
      範圍相符，還要再檢視更早期的圖面才知道。原圖只有一
      張，複丈圖卻有很多張，這些來龍去脈鑑定人不一定都知
      道，如果有錯誤必須要回頭去查證等語（見本院卷(一)第23
      2 至236 頁）；故本院復再依職權囑託國土測繪中心就第
      1 次鑑定結果，被告所有系爭286 地號土地數化及登記面
      積相減已逾越公差範圍之原因，予以補充鑑定，而該中心
      鑑定結果則認為：「苗栗縣後龍水尾子段842-10地號於87
      年7 月2 日分割出842-19地號，該筆土地分割複丈圖面積
      為10.38 平方公尺（即附圖一所示U-M-L-T-U 範圍）。分
      割複丈圖T-U 連接虛線依地籍圖調製之經界線，與對應之
      地籍圖所示O-N-G 連接點線不符；分割複丈圖U-M-L 連接
      虛線之分割線訂正於地籍圖上，與地籍圖圖示G-M-L 經界
      線相符。分割後，依分割複丈圖計算面積為10.38 平方公
      尺，登記機關據以登記為10平方公尺」等語（見本院卷(二)
      第4 頁背面）。則由此可推論，水尾段842-10地號土地未
      逕為分割出同段842-19地號土地（即系爭286 地號土地）
      前，土地之經界線應係如附圖一所示O-N-G 連接點線，惟
      地政機關在辦理徵收時所製作之逕為分割複丈圖卻誤將附
      圖一所示O-N-G 連接點線繪製為T-U 連接點線，而徵收面
      積亦依圖示T-U 連接點線計算僅為10.38 平方公尺，再據
      以登記為10平方公尺等過程，此即係造成系爭286 地號土
      地登記及數化面積相差8.25平方公尺之原因。換言之，被
      告苗栗縣政府於87年徵收時就如附圖一所示編號G-U-T-O-
      N-G 部分，漏未計入徵收面積。
    2.至被告苗栗縣政府漏未將附圖一所示編號G-U-T-O-N-G 部
      分計入徵收面積，是否影響系爭2 筆土地之界址部分？
      (1)按「徵收土地，應由需用土地人擬具詳細徵收計畫書，
        並附具徵收土地圖說及土地使用計畫圖，依前2 條之規
        定分別聲請核辦。」、「徵收土地，由中央機關核准之
        。」土地法第222 條及第224 條定有明文。又「本條例
        所稱主管機關：在中央為內政部；在直轄市為直轄市政
        府；在縣（市）為縣（市）政府」、「申請徵收土地或
        土地改良物，應由需用土地人擬具詳細徵收計畫，並附
        具徵收土地圖冊或土地改良物清冊及土地使用計畫圖，
        送由核准徵收機關核准，並副知該管直轄市或縣（市）
        主管機關。」、「徵收土地或土地改良物，由中央主管
        機關核准之。」分別為土地徵收條例第1 條第2 、3 項
        、第13條、第14條所明定。足見徵收土地範圍應以前開
        法條所稱：經核准徵收機關核准之徵收計畫（包括徵收
        土地圖冊或土地改良物清冊及土地使用計畫圖）為準。
      (2)而依據被告苗栗縣政府所提出之徵收土地計畫所載，被
        告為辦理「東西向快速公路後龍汶水線台13甲線交流道
        連絡道路126 線1k+828~5K+385 段拓寬工程」，徵收坐
        落苗栗縣後龍鎮○○○段2030號等408 筆土地，合計面
        積達2.9939公頃，且依徵收圖面所示，該拓寬工程用地
        範圍如圖示紅色標線內，其中橘色部分為徵收用地（私
        有土地）、白色部分則為撥用公地（公有土地），而水
        尾段842-19地號土地則屬橘色部分，有卷附徵收土地計
        畫書及徵收圖面（見本院卷(二)第22、25頁）附卷可稽，
        故該次徵收客體應係水尾段842-19地號土地無誤。
      (3)次按「徵收土地面積誤繕，惟不涉及原核准徵收之實體
        ，且用地範圍不變者，為避免影響土地所有權人之權益
        ，則有必要辦理更正徵收」，為土地徵收作業手冊第2
        條第1 項第1 款所明訂（見本院卷(二)第89頁）。準此，
        被告苗栗縣政府辦理上開拓寬工程所徵收之實體既係水
        尾段842-19地號土地（即系爭286 地號土地），又經本
        院囑託國土測繪中心實地鑑測結果，上開拓寬工程鋪設
        道路邊線位置如附圖一所示編號G-Q-R-S 紅色連接虛線
        ，核與水尾段842-19地號土地原地籍圖經界線即附圖一
        編號G-U-M-S 藍色連接點線相近（詳見該中心99年7 月
        7 日鑑定書第3 項第6 點及鑑定圖），故道路用地範圍
        核與苗栗縣竹南地政事務所87年7 月2 日所為逕為分割
        線相符，是認原核准徵收之實體及徵收道路用地範圍均
        未變動，即系爭286 地號土地、面積18.25 平方公尺部
        分均在原核准徵收範圍內。至系爭286 地號土地徵收土
        地面積應為18.25 平方公尺，卻誤繕為10平方公尺部分
        ，揆諸前開說明，應由被告苗栗縣政府依法辦理更正徵
        收，此屬於已徵收而漏未核發補償費情形，與應徵收而
        未徵收之補辦徵收有別，故此部分誤繕自不影響系爭2
        筆地號土地界址之認定。
    3.又原告主張如採主文第1 項所示之界址，將致系爭301 地
      號土地登記面積不足部分。查同前所述，如採主文第1 項
      所示即重測前原地籍圖之經界線（附圖一所示編號G-M-S-
      L 藍色連接點線）為兩造土地界址時，依99年7 月7 日國
      土測繪中心第1 次鑑定結果，系爭301 地號土地面積原應
      為212.30平方公尺，較登記面積僅減少1.7 平方公尺，其
      誤差值仍在合理公差之範圍內。然查，系爭301 地號及相
      鄰同段300 、302 、304 、305 地號土地前於98年間辦理
      地籍圖重測地籍調查，同段300 、302 、304 、305 地號
      土地所有權人即訴外人李進福、許祐銓、李建南、李敬雄
      與原告均到場指界，渠等所指界之界址則均如附圖二所示
      重測後之地籍線，有卷附苗栗縣後龍鎮地籍圖重測地籍調
      查表、補充鑑定書及補充鑑定圖(二)附卷可參。而觀之卷附
      補充鑑定圖(一)所示可知，系爭301 地號土地與前開訴外人
      所有土地之重測後界址，核與原地籍圖所示之界址並不相
      符，且系爭301 地號土地重測後界址向內減縮而使面積有
      所減少。是以，如採98年系爭301 地號土地與相鄰同段30
      0 、302 、304 、305 地號土地重測界址結果，以及附圖
      一編號G-U-M-S 藍色連接虛線，為系爭301 、286 地號土
      地之界址，則系爭301 地號土地面積僅為191.30平方公尺
      （見補充鑑定圖(二)面積分析表），縱再扣除因徵收面積誤
      繕8.25平方公尺部分，與登記面積214 平方公尺相較，仍
      減少14.45 平方公尺（計算式：214-191.30-8.25 ＝14.4
      5 ），惟此部分面積誤差應係98年間重測指界時所致，自
      難僅以系爭301 地號土地登記面積減少14.45 平方公尺為
      由，逕為對被告為不利之判斷。
四、綜上，系爭301 、286 地號土地之界址，既係被告苗栗縣政
    府於87年間因徵收道路拓寬工程所需土地時，委由苗栗縣竹
    南地政事務所於87年7 月2 日逕為分割所產生，而當時逕為
    分割複丈圖與原地籍圖就系爭2 筆土地之界址均如附圖一所
    示G-U-M-S 經界線。原告雖稱兩造界址並非上開連接實線云
    云，惟原告既無證據證明地政機關保管之地籍圖有損壞，或
    該逕為分割線分割過程有錯誤，自應以上開與地籍圖經界線
    相符即如附圖一所示編號G-U-M-S 之連接點線為系爭2 筆地
    號土地之界址所在，爰判決如主文第1 項所示。
五、另按當事人聲明之證據，法院應為調查。但就其聲明之證據
    中認為不必要者，不在此限，民事訴訟法第286 條規定甚明
    。所謂不必要者，係指聲明之證據中，依當事人聲明之意旨
    與待證之事實，毫無關聯，或法院就某事項已得心證而當事
    人仍聲明關於該事項之證據方法等情形而言，最高法院92年
    度臺上字第2577號判決意旨可資參照。查原告雖另聲明請求
    囑託中興大學土木系教授鑑定、調閱路權圖及路權樁等，以
    確認系爭2 筆土地之界址云云，惟本院認國土測繪中心鑑定
    人員與兩造均無利害關係，且該中心係具有土地測量專業技
    術之最高測量權責機關，其測量技術及使用儀器自較精密優
    良，而其鑑定方法並已將原地籍圖及鄰地界址點、地籍調查
    表、逕為分割之土地複丈圖等情形納入考量，所得鑑定成果
    應當相當精準，故原告此部分調查證據之聲請，應無必要。
    又本件事證已臻明確，前開證據方法、兩造其餘之主張及舉
    證，核與判決之結果不生影響，爰不予一一論述，併此敘明
    。
六、按確認界址之訴，核其性質，兩造本可互換地位，原告因主
    張兩造土地間界址有所爭議而提起本訴，雖屬於法有據，然
    被告之應訴又係法律規定所不得不然，其進行訴訟自為伸張
    或防禦權利所必要，且原告於本件訴訟中起訴主張之界址並
    非可採，本院酌量上開情形，認應由兩造各負擔訴訟費用2
    分之1 ，始為公平，爰依民事訴訟法第80條之1 、第81條第
    2 款規定，判決如主文第2 項所示。
中    華    民    國  100     年    4     月    22    日
                  苗栗簡易庭法  官  游欣怡
以上正本係照原本作成。
如對本判決不服，須於判決送達後20日內向本院提出上訴狀（須
附繕本）。
如委任律師提起上訴者，應一併繳納上訴審裁判費。
                            書記官  張宏賓
中    華    民    國   100    年    4     月    22    日
附圖一：內政部國土測繪中心100 年1 月20日補充鑑定圖(一)
附圖二：內政部國土測繪中心100 年1 月20日補充鑑定圖(二)